臺灣高雄地方法院刑事判決　　　　　　　96年度易字第2324號
公　訴　人　臺灣高雄地方法院檢察署檢察官
被　　　告　乙○○
被　　　告　甲○○
上列被告因違反電信法案件，經檢察官提起公訴（96年度偵字第
4843號），本院判決如下：
    主  文
乙○○違反無線電頻率、電功率、發射方式及電臺識別呼號等有
關電波監理業務，由交通部統籌管理，非經交通部核准，不得使
用之規定，未經核准擅自使用無線電頻率，因而致干擾無線電波
之合法使用，處有期徒刑肆月，如易科罰金，以新台幣壹仟元折
算壹日。減為有期徒刑貳月，如易科罰金，以新台幣壹仟元折算
壹日。扣案如附表所示之電信器材，均沒收之。
甲○○幫助違反無線電頻率、電功率、發射方式及電臺識別呼號
等有關電波監理業務，由交通部統籌管理，非經交通部核准，不
得使用之規定，未經核准擅自使用無線電頻率，因而致干擾無線
電波之合法使用，處有期徒刑參月，如易科罰金，以新台幣壹仟
元折算壹日。減為有期徒刑壹月又拾伍日，如易科罰金，以新台
幣壹仟元折算壹日。
    事  實
一、乙○○明知有關電波監理業務，由交通部統籌管理，非經核
    准並發給執照，不得設置使用，竟未經向主管機關交通部申
    請許可，於民國95年9 月間某日，以新台幣（以下同）16萬
    餘元代價，委託真實姓名年籍均不詳之謝姓成年男子，在甲
    ○○所管理、使用，位在高雄縣田寮鄉○○○段71之7 地號
    土地之農園架設接收機、功率放大器等電信器材（如附表）
    而設置電臺發射站。而甲○○基於幫助他人擅自使用電臺之
    犯意，將其管理、使用中之前開農園提供乙○○作為電臺發
    射站架設基地（北緯22度49分29.5秒、東經120 度25分4.2
    秒），並供應乙○○電臺發射站電源，幫助乙○○非法發送
    使用無線電頻率。乙○○於前揭電臺發射站架設完畢後，旋
    在高雄市○○○路486 號6 樓之1 設置播音室，而經營未具
    名之無線廣播電台，使用調頻ＦＭ97.7兆赫之無線電頻率，
    播放內容為歌曲或藥品廣告之節目、及對外接受民眾叩應點
    歌，致干擾合法之快樂廣播電台ＦＭ97.5兆赫播音。嗣於95
    年12月11日下午1 時40分許，經內政部警政署電信警察隊第
    三中隊持本院法官核發之搜索票，在前開土地搜索查獲，並
    扣得乙○○所有如附表所示之電信器材。
二、案經國家通訊傳播委員會函請臺灣高雄地方法院檢察署檢察
    官偵查起訴。
    理  由
一、證據能力之判斷：
  (一)按被告以外之人於審判外之言詞或書面陳述，除法律有規定
    者外，不得作為證據，刑事訴訟法第159 條第1 項固定有明
    文；惟被告以外之人於偵查中向檢察官所為之陳述，除顯有
    不可信之情況者外，得為證據，亦為同法第159 條之1 第2
    項所明定。經查：證人即共同被告乙○○在偵查中所為陳述
    ，已依法具結，且無顯不可信之情況，應有證據能力。
  (二)次按被告以外之人於審判外之陳述，雖不符前4 條之規定，
    而經當事人於審判程式同意作為證據，法院審酌該言詞陳述
    或書面陳述作成時之情況，認為適當者，亦得為證據。證人
    乙○○於警詢中所為陳述，及其餘檢察官於起訴書引用之書
    面證據，雖係被告以外之人於審判外之言詞陳述，惟經法官
    提示並告以要旨後，被告知悉該等書面陳述係審判外之書面
    證據，均未於言詞辯論終結前表示異議，本院審酌上開證據
    作成時之情況，認為適當，依刑事訴訟法第159 條之5 第1
    項、第2 項規定，應有證據能力。
二、認定事實之理由：
  (一)訊之被告乙○○對於未經向主管機關交通部申請許可，在前
    開時地架設電臺發射站、設置播音室，而經營未具名使用調
    頻ＦＭ97.7兆赫之廣播電臺，致干擾合法之快樂廣播電台播
    音等犯罪事實，均坦承不諱，並有國家通訊傳播委員會南區
    監理處95年9 月28日南電報95字第176 號非法電臺及電波干
    擾處理報告表、強度干擾測試表、頻譜分析簡圖、位置圖、
    非法廣播電臺節目內容譯文、電話使用者查詢資料及現場測
    試照片、臺灣電力公司電費收據、用戶完整基本資料在卷可
    稽，另有扣案如附表所示之電信器材可證，均與被告自白相
    符，其自白堪以採信。本案事證明確，被告所為違反電信法
    之犯行，堪以認定。
  (二)被告甲○○雖始終矢口有何幫助犯意，辯稱：對於被告乙○
    ○在伊管理、使用之前開土地架設電臺發射站一事並不知情
    ，當初只是單純出借土地予之使用云云。惟查：
    (1)前開電臺發射站座落土地，乃被告甲○○提供，而其與被
      告乙○○係朋友關係，基於被告乙○○為殘障人士，認為
      經營電臺工作無須靠勞力賺錢，才提供土地及電源與被告
      乙○○使用，但約定電費由被告乙○○支付等情，已據證
      人即共同被告乙○○在警詢陳述甚詳。核與被告甲○○在
      警詢時自承：「該電臺是接我的電源供電無誤，當時言明
      他如果要用電，用少許電源，我同意他使用，且收據也都
      是他拿走，我平時耕作使用之電費也是由綽號慶仔之男子
      （指被告乙○○）支付。」等語相符。
    (2)被告甲○○對於被告乙○○借用土地緣由，在96年1 月7
      日警詢時雖以：95年6 月間某日，伊在農園噴灑農藥時，
      被告乙○○與另一名不詳男子先是詢問該地是否要販售，
      經告以沒要出售土地後，轉而表示要上山烤肉，請求商借
      土地使用，伊應允時言明，如果要用電，用少許的電源，
      伊可以自行支付電費，如果電源使用過多，便要被告乙○
      ○支付電費，伊與被告乙○○並無關係，就只是當初一面
      之緣等語置辯。惟倘被告甲○○前開所述為真，被告乙○
      ○借用土地，目的僅是郊遊烤肉之用，則野地烤肉，使用
      柴火有之，何需使用電源？如是偶爾前往遊憩，地主又何
      需預先就電費支付事宜與借用人言明，使用少許電源地主
      可自行負擔電費，電源使用過多，便需借用人付費？甚而
      被告甲○○在95年9 月份開始，都沒有收到電費帳單或通
      知，因為認係由被告乙○○取走繳納，而不覺奇異（被告
      甲○○同次警詢自陳）？所述情節，在在與常情背離，無
      法自圓其說，顯係事後虛捏圖卸之詞，為不足採。
    (3)被告甲○○在96年10月17日本院審理時，就出借土地情節
      雖又改稱：被告乙○○借用土地，是說要來玩、要唱卡拉
      OK 、 烤肉，因為要唱歌，所以要用到電，但被告乙○○
      沒說要搭棚子、蓋房子云云。惟就出借土地此一單純情節
      ，前後竟出現歧異說法，令人殊難想像，而所述情節，與
      事理相悖同前，足見亦是臨訟卸責之詞，而不可採。
    (4)證人乙○○雖先後在96年5 月2 日、同年月23日偵查中；
      96年10月17日本院審理中，均改口陳稱：向被告甲○○借
      用土地，沒有說要作何用途等語。惟就兩人關係、借地經
      過，在96年5 月2 日偵訊時陳稱：與甲○○係朋友關係
      ，認識一年多，當時是95年6 、7 月間與朋友一起聊天，
      聊到想找一塊地做事，但沒說到要做什麼事，甲○○就說
      他有地，只要周圍環境不要破壞太多就好，是當時有一個
      構想，先徵得甲○○同意借地之後才決定要做廣播等語。
      在96年5 月23日偵查中補稱：只有在安裝土地時去過該
      地1 次，甲○○沒有同去，他只提供土地住址，雖然沒人
      帶路，是邊找邊問人才找到的；（在檢察官提示搜索卷附
      相片之後，改稱）依據相片，該地無住址，是甲○○告知
      地在田寮鄉○○○段，並說附近環境狀況，山上雖未標明
      地段、地號，是問人才找到的云云。但前述電臺發射站座
      落土地，地處偏遠，在入山之後尚須改道無名產業道路才
      能進入，如果直接告以地號而未派人引領，連轄區派出所
      員警都無法找到等節，已據95年12月11日執行搜索員警丙
      ○○到院證述明確，並非如證人乙○○所言，在無人引領
      情況下，僅告以土地地號，即可自行找路前往。再電臺發
      射站，需設置於空曠、地勢較高之土地，始有利於無線電
      波之傳送，並非任何土地皆可為之，此亦為證人乙○○在
      本院審理時所自陳，則倘如證人乙○○所言，在架設電信
      器材之前未曾到過設置電臺發射站處，又如何能確定被告
      甲○○管理、使用之高雄縣田寮鄉○○○段71之1 號土地
      ，適宜架設電信器材，設置電臺發射站，甚至貿然投入高
      達16萬元成本購置電信器材而不怕血本無歸？是證人乙○
      ○於偵查中、審理中有關被告甲○○不知情之證述內容，
      乃事後迴護被告甲○○而為之虛偽證詞，至為明顯，應以
      其在警詢所述為可採。
    (5)雖被告甲○○曾在偵查中提出在96年2 月5 日繳納臺灣電
      力公司95年10月、12月電費之收據各1 紙，惟此僅可據以
      證明被告乙○○並未繳納前揭月份電費之事實，尚無法據
      以推認出被告甲○○對於被告乙○○設置電臺發射站並不
      知情此一結論。參以被告甲○○在96年10月17日本院審理
      時詰問證人乙○○時質稱：「你當時電費有說要繳，為什
      麼沒有去繳，害人家寄掛號催我去繳？」等語，及證人乙
      ○○陳稱：「這點我很抱歉，因為不久之後就被查獲，我
      當初本來想結束一段落再跟他（指被告甲○○）清算我應
      該負擔的費用。」等語，更足佐認證人乙○○警詢時有關
      被告甲○○認為經營電臺工作，無須靠勞力賺錢，才會提
      供將土地及電源予伊使用，電費由伊支付之陳述為真，附
      此敘明。
    (6)綜上所述，被告甲○○所為辯解，證人乙○○偵查、審理
      中所為證述，分屬卸責、迴護之詞，均不足採，被告甲○
      ○犯行事證亦臻明確，應予以依法論科。
三、論罪科刑理由：
  (一)按電信法第58條第2 項、第3 項所規定者，乃同一犯罪行為
    之基本態樣與加重條件態樣。凡有違反電信法第48條第1項
    規定，而有未經交通部核准，擅自使用無線電頻率之行為，
    即與同法第58條第2 項規定要件該當，而成立該條項之罪，
    若因而致干擾無線電波之合法使用，則因具備法定加重條件
    ，而應成立電信法第58條第3 項之犯罪。又按，幫助犯係對
    於正犯於犯罪構成要件行為之外，予以物理、心理之助力，
    藉以助成正犯犯罪行為之完成，因此在罪責上具有從屬性。
    正犯犯行既已達於干擾無線電波之合法使用的程度，幫助犯
    即應按正犯之罪責論以幫助犯，先此敘明。
  (二)故核被告乙○○所為，違反電信法第48條第1 項之規定，應
    按同法第58條第3 項擅自使用無線電頻率，致干擾無線電波
    合法使用罪論處，檢察官認被告乙○○所為，尚犯電信法第
    58條第2 項之罪，尚有未恰。被告甲○○所為係犯電信法第
    58條第3 項幫助擅自使用無線電頻率，致干擾無線電波合法
    使用罪，應依刑法第30條第2 項規定，減輕其刑。公訴意旨
    認被告甲○○所為係犯電信法第58條第2 項之罪的幫助犯，
    亦於法不合。然因檢察官起訴之事實與論罪科刑之事實，兩
    者之基本社會事實相同，爰變更起訴法條。再被告乙○○擅
    自違法使用頻道及被告甲○○提供土地之時間，雖自95年9
    月間某日至同年12月間持續進行數月，然在基地上使用頻道
    及播放之行為，本質上即含有反覆為之之特質，且各次行為
    時空緊接，犯罪模式相同，彼此間具有密接關連性，故其持
    續數月之行為仍應論以單純一罪。爰審酌被告甲○○幫助被
    告乙○○未經核准擅自使用無線電頻率，因而干擾合法無線
    電波業者之合法使用，事後又始終矢口否認犯行，飾辭圖卸
    ，未見悔意，行為實有可議之處，並考量被告乙○○坦承犯
    行，態度尚可，及本件被告乙○○、甲○○對於犯罪參與之
    程度、非法使用無線電頻率期間等一切情狀，分別量處如主
    文所示之刑，並均諭知易科罰金之折算標準。又二被告犯罪
    時間均在96年4 月24日之前，合於減刑條件，爰併依中華民
    國九十六年罪犯減刑條例第2 條第1 項第3 款、第7 條之規
    定，各減其宣告刑，並再各諭知渠等罪刑易科罰金之折算標
    準。
  (三)扣案如附表所示之物，均係違反電信法第58條第3 項之電信
    器材，不問屬於犯人與否，均應依電信法第60條之規定，宣
    告沒收之。再按沒收為從刑之一種，依主從不可分之原則，
    應附隨緊接於主刑之下而同時宣告；又共同正犯因相互間利
    用他人之行為，以遂行其犯意之實現，本於責任共同之原則
    ，有關沒收部分，對於共犯間供犯罪所用之物，自均應為沒
    收之諭知。惟幫助犯僅係對於犯罪構成要件以外行為為加工
    ，並無共同犯罪之意思，自不適用該責任共同原則，對於正
    犯所有供犯罪所用之物或犯罪所得之物，亦為沒收之諭知（
    最高法院91年度台上字第5583號判決意旨），故就被告甲○
    ○部分，爰不為沒收之諭知。
四、據上論斷，應依刑事訴訟法第299 條第1 項前段、第300 條
    ，電信法第58條第3 項、第60條，刑法第11條、第30條第2
    項、第41條第1 項前段，中華民國九十六年罪犯減刑條例第
    2 條第1 項第3 款、第4 條、第7 條，判決如主文。
五、如不服本判決應於收受本判決後10日內向本院提出上訴書狀
    ，並應敘述具體理由，如未敘述上訴理由者，應於上訴期間
    屆滿後20 日 內補提理由書狀於本院（均須按他造當事人之
    人數附繕本）「切勿逕送上級法院」。
本案經檢察官王邦安到庭執行職務。
中　　華　　民　　國　　96　　年　　10　　月　　31　　日
                    刑事第六庭  法　官  陳思睿
以上正本證明與原本無異。
中　　華　　民　　國　　96　　年　　10　　月　　31　　日
　　　　　　　　　　　　　　　　書記官  何慧娟
附錄本判決論罪之法條：
電信法第58條
違反第 46 條第 5 項規定，設置或使用無線廣播電臺或無線電視
電臺發送射頻信息，致干擾無線電波之合法使用者，處2 年以下
有期徒刑、拘役或科或併科新臺幣60萬元以下罰金。
違反第 48 條第 1 項規定，未經核准擅自使用或變更無線電頻率
者，處拘役或科或併科新臺幣20萬元以下罰金。
犯前項之罪，因而致干擾無線電波之合法使用者，處 2 年以下有
期徒刑、拘役或科或併科新臺幣60萬元以下罰金。
附  表
一、無廠牌之接收機壹台
二、無廠牌之功率放大器壹台
三、D&M 牌之激勵器壹台
四，LOKO牌之電源供應器壹組。
